臺灣新北地方法院民事裁定 
111年度消債清字第94號
聲  請  人
即  債務人  劉湘芬  
上列當事人聲請消費者債務清理清算事件，本院裁定如下：
    主  文
聲請人劉湘芬自中華民國一一一年十月二十五日下午三時起開始
清算程序。
本件命司法事務官進行清算程序。
    理  由
一、按債務人不能清償債務或有不能清償之虞者，得依本條例所
    定清算程序，清理其債務；債務人對於金融機構負債務者，
    在聲請清算前，應向最大債權金融機構請求協商債務清償方
    案，或向其住、居所地之法院或鄉、鎮、市、區調解委員會
    聲請債務清理之調解；法院開始清算程序之裁定，應載明其
    年、月、日、時，並即時發生效力；法院裁定開始清算程序
    後，得命司法事務官進行清算程序，消費者債務清理條例（
    下稱消債條例）第3條、第151條第1項、第83條第1項、第16
    條第1項前段分別定有明文。
二、聲請意旨略以：伊積欠龐大債務，顯有不能清償之虞，前向
    本院聲請債務清理之前置調解，惟調解不成立。爰依法聲請
    裁定開始清算程序等語。
三、經查：
  ㈠聲請人前向本院聲請債務清理之前置調解，因國泰世華商業
    銀行股份有限公司未到場，而調解不成立，聲請人再於民國
    110年9月7日向本院聲請更生，嗣撤回更生之聲請，並於111
    年4月12日向本院聲請清算等情，業經本院調取111年度司消
    債調字第351號更生事件調解卷、110年度消債更字第374號
    更生事件卷核閱無訛。據此，聲請人聲請本件清算可否准許
    ，應審究其現況是否符合消債條例第3條規定「不能清償債
    務或有不能清償之虞」之情事而定。
  ㈡聲請人之財產及收入：參諸聲請人提出之財產及收入狀況說
    明書、全國財產稅總歸戶財產查詢清單、中華民國人壽保險
    商業同業公會保險業通報作業資訊系統資料查詢結果回覆書
    所示，聲請人名下除臺灣人壽有效保單1筆外，別無其他財
    產。又依108、109、110年度綜合所得稅各類所得資料清單
    所載，聲請人於該3年間之收入共新臺幣（下同）8萬1,928
    元，惟其陳稱目前任職於珍饕國際有限公司，每月薪資2萬
    元，業據提出在職證明書可稽，應可暫以聲請人所主張之每
    月薪資2萬元，作為其每月可處分之所得。
  ㈢聲請人之必要支出狀況：聲請人陳報其每月需支出伙食費6,0
    00元、水電瓦斯費833元、交通費200元、電話費936元、房
    租1萬3,000元、醫療費200元，合計2萬1,169元，略高於新
    北市政府111年度公告每人每月最低生活費之1.2倍1萬8,960
    元。聲請人雖提出繳費證明等件為證，惟僅能釋明其有支出
    上開費用，尚無法釋明其每月必要生活費用有超出消債條例
    第64條之2第1項規定最低生活費1.2倍之必要性。審諸消債
    條例之立法意旨，乃在於幫助陷於經濟上困境之債務人，得
    藉由更生或清算程序，走出經濟困境，避免走向絕路，實現
    憲法所保障之生命權，並非幫助債務人保持其舊有之生活水
    平，因此在考量所謂之「生活必要性支出」，自應以維持一
    般人最低生活水平所需為準，否則對債權人即屬不公。是以
    聲請人之必要支出費用，應予減縮為1萬8,960元。
  ㈣基此，聲請人現每月可處分所得，扣除上開每月必要生活支
    出後，僅餘1,040元【計算式：20,000－18,960＝1,040】。衡
    諸聲請人之財產、勞力及信用等現有清償能力為綜合判斷，
    尚不足以負擔全部債務，堪認其客觀上處於欠缺清償能力而
    不足以清償債務之經濟狀態，應符合消債條例第3條所規定
    「債務人不能清償債務」之情形。
四、綜上所述，聲請人為一般消費者，並未從事營業活動，且有
    無法清償債務之情事，亦未經法院裁定開始更生程序或許可
    和解或宣告破產，復查無消債條例第6條第3項、第8條或第8
    2條第2項所定駁回清算聲請之事由存在。從而，聲請人本件
    清算之聲請，洵屬有據，應予准許，並命司法事務官進行本
    件清算程序。爰裁定如主文。
中　　華　　民　　國　 111　　年　　10　　月　　25　　日
                  民事第六庭    法　官　賴彥魁
以上正本證明與原本無異。
本裁定不得抗告。
本裁定已於111年10月25日下午3時公告。
中　　華　　民　　國　 111　　年　　10　　月　　25　　日
                                書記官　蘇莞珍